---
title: "Pacote desenvolvido para tratar e organizar a base de dados do Cadastro Nacional da Pessoa Jurídica (CNPJ)"
author: "George Santiago"
date: "23 de março de 2019"
output: github_document
by: keepgrabbing.py - In memory of Aaron Swartz
---


<!-- README.md is generated from README.Rmd. Please edit that file -->

```{r setup, include = FALSE}
knitr::opts_chunk$set(
  collapse = TRUE,
  comment = "#>",
  fig.path = "man/figures/README-",
  out.width = "100%"
)
```
# O Projeto

O pacote `qsacnpj` é uma das ferramentas utilizadas no projeto de "Transparência das Contas Públicas", desenvolvido e executado pelo Observatório Social do Brasil - Município de Santo Antônio de Jesus - Estado da Bahia.

## Sobre a proposta e o objetivo do pacote

O objetivo do pacote é tornar os dados do Cadastro Nacional da Pessoa Jurídica (CNPJ) mais acessível, num padrão legível por máquina, para que a Sociedade possa utilizá-los em diversas iniciativas, atividades, projetos etc.

Por ser uma base de dados governamental que congrega diversas informações sobre as Pessoas Jurídicas constituídas no Brasil (com exceção das Fundações Privadas, Associações e demais entidades que mantêm seus registros perante os Cartórios Civis de Registro de Pessoas Jurídicas), a referida base é uma das fontes de informação pública mais relevantes do país.


# Comunidade e Colaboração

O Observatório Social do Brasil, aqui representado pelo Observatório Social do Município de Santo Antônio de Jesus - Ba, gostaria de agradecer ao apoio da Comunidade R para o desenvolvimento do presente pacote, em especial à comunidade [TidyVerse](https://www.tidyverse.org/), ao [Curso-R](https://www.curso-r.com/) pela colaboração ativa e material disponibilizado, à comunidade R Brasil (no Telegram), e todos aqueles de disponibilizam ebook sobre a linguagem R [link](https://bookdown.org/), posts e desenvolvem pacotes e soluções de infraestrutura para a linguagem R. Sem o esforço, colaboração, cooperativismo e abnegação de todos, esse trabalho não seria possível.

Ademais, quaisquer sugestões, reclamações ou críticas podem ser realizadas no área `issues` do GitHub.


# Preparando e Executando o pacote `qsacnpj`

## Preparativos

1 - Baixe o arquivo da base de dados do CNPJ no [site da Receita Federal](http://receita.economia.gov.br/orientacao/tributaria/cadastros/cadastro-nacional-de-pessoas-juridicas-cnpj/dados-publicos-cnpj) ou diretamente neste [link](http://200.152.38.155/CNPJ/DADOS_ABERTOS_CNPJ.zip) . *OBS: O link direto do arquivo pode estar quebrado devido a atualização da base de dados.*

2 - Salve o nome do arquivo '.zip' no diretório que será utilziado para o processamento dos dados. *OBS: O arquivo compactado tem cerca de 5.3Gb*.

3 - Descompacte o arquivo no diretório. Talvez o arquivo tenho um nome semelhante a 'F.K032001K.D81106A'. *OBS: O arquivo descompactado tem cerca de 85Gb. Verifique se há espaço suficiente no seu HD*

4 - Renomei o arquivo para um nome mais amigável, acrescentando a extensão '.txt' no final. Ex: 'rf_qsa_cnpj.txt'

5 - Instale e execute o pacote. Abaixo, seguem algumas sugestões:

## Executando o pacote

```{r eval=FALSE}

# Instalar o pacote:
devtools::install_github("georgevbsantiago/qsacnpj")

library(qsacnpj)

# Selecionar a pasta de trabalho (Work Directory) que será armazenado os dados do CNPJ
setwd("/diretorio/")

# Sugestão 1: Tratar toda a base do CNPJ, 100.000 linha a cada interação,
# armazenando os dados no SQLite
qsacnpj::obter_dados_qsa(path_arquivo_txt = "rf_qsa_cnpj.txt",
                         localizar_cnpj = "NAO",
                         n_lines = 100000,
                         armazenar = "sqlite")


# Sugestão 2: Tratar toda a base do CNPJ, 100.000 linha a cada interação,
# armazenando os dados no CSV
qsacnpj::obter_dados_qsa(path_arquivo_txt = "rf_qsa_cnpj.txt",
                         localizar_cnpj = "NAO",
                         n_lines = 100000,
                         armazenar = "csv")

# Sugestão 3: Localziar um conjunto de CNPJ, interando a base a cada 100.000 linha,
# armazenando os dados localizados no SQLite
qsacnpj::obter_dados_qsa(path_arquivo_txt = "rf_qsa_cnpj.txt",
                         localizar_cnpj = c("00000000000191", "07237373000120",
                                            "00360305000104", "04902979000144"
                                            ),
                         n_lines = 100000,
                         armazenar = "sqlite")
# Sugestão 4: Localziar um conjunto de CNPJ, interando a base a cada 100.000 linha,
# armazenando os dados localizados no CSV
qsacnpj::obter_dados_qsa(path_arquivo_txt = "rf_qsa_cnpj.txt",
                         localizar_cnpj = c("00000000000191", "07237373000120",
                                            "00360305000104", "04902979000144"
                                            ),
                         n_lines = 100000,
                         armazenar = "csv")

# Resultado esperado: No teste realizado sem aplicar o filtro 'localizar_cnpj', o código executou com
# sucesso o tratamento e organização de todos os dados no tempo de 1 hora e 30 minutos, gerando um arquivo
# SQLite de +/- 24Gb, usando um notebook com processador i7 5ª Geração, 16Gb DDR3 e disco HDD.


```

# Futuras Implementações ou Melhorias

- Criar uma função para verificar se os CNPJ na variável 'localizar_cnpj' são válidos;

- Criar uma função para verificar a adequação da base de dados;

- Verificar se há ganho de desempenho ao trocar a função do pacote `stringr` por uma equivalente da base R ou usando argumentos das funções `readr::write_delim` ou `DBI:dbWriteTable` para suprimir os espaços em branco na esquerda e na direita das strings;

- Verificar se há ganho de desempenho ao filtrar o data frame com uma coluna numérica, em vez de uma coluna character;

- Verificar se há ganho de desempenho pré-definindo o tipo das colunas durante o tratamento dos dados;


# BUGs e Correções

Caso identifique um BUG, favor abrir uma `issues` no Github.

Como essa é a primeira versão do pacote, podem existir problemas ainda não identificados.

Possíveis problemas já identificados:

- Verificar porque há linhas em branco na base de dados tratada (no SQLite, são NULL; já no CSV, são NA).
Analisar se são inconsistências da base de dados ou da função;

- Analisar o Dicionário de Dados da Receita Federal para elaborar uma melhor tratamento dos dados referentes aos CNAEs Secundários. Verificar se o problema é no Dicinário de Dados ou na Base de Dados;

- Verificar por que alguns prints saem com a notação 'e+05' . Ex: "Analisando linhas: 600001 a 7e+05"

- Suprimir aviso sobre encoding "There were 50 or more warnings (use warnings() to see the first 50)"
